【裁判字號】    98,訴,4071
【裁判日期】    981223
【裁判案由】    毒品危害防制條例
【裁判全文】
臺灣板橋地方法院刑事判決              98年度訴字第4071號
公  訴  人  臺灣板橋地方法院檢察署檢察官
被      告  甲○○
上列被告因違反毒品危害防制條例案件，經檢察官提起公訴（98
年度毒偵字第6741號），因被告於本院準備程序中就被訴事實為
有罪之陳述，本院告知被告簡式審判程序之旨，並聽取當事人之
意見後，合議庭裁定改由受命法官獨任依簡式審判程序進行，判
決如下：
    主  文
甲○○施用第一級毒品，累犯，處有期徒刑玖月；扣案之海洛因
殘渣袋伍個沒收銷燬之，注射針筒壹支沒收之。
    事  實
一、甲○○前於民國88年間因施用毒品案件，經臺灣臺北地方法
    院以88年度毒聲字第300 號裁定送觀察、勒戒後，認有繼續
    施用傾向，經該院以88年度毒聲字第635 號裁定令入戒治處
    所施以強制戒治1 年，並經該院以88年度毒聲字第1993號裁
    定停止戒治，於88年8 月26日停止強制戒治處分出監，所餘
    戒治期間付保護管束，保護管束期滿未經撤銷，視為強制戒
    治處分已執行完畢，並經臺灣板橋地方法院檢察署檢察官以
    90年度戒毒偵字第81號為不起訴處分確定；復因施用毒品案
    件，經本院以90年度毒聲字第4196號裁定令入戒治處所施以
    強制戒治1 年，並經本院以91年度毒聲字第2664號裁定停止
    戒治，於91年9 月24日停止強制戒治處分出監，所餘戒治期
    間付保護管束，於91年10月18日保護管束期滿未經撤銷，視
    為強制戒治處分已執行完畢，並經本院以91年度訴字第578
    號判決判處有期徒刑7 月確定，於92年7 月4 日縮短刑期執
    行完畢；再因施用毒品案件，經本院以94年度訴字第2927號
    判決判處有期徒刑9 月、5 月，定應執行刑為有期徒刑1 年
    1 月確定，嗣於96年6 月22日縮短刑期執行完畢。詎仍不知
    悔改，明知海洛因係毒品危害防制條例第2 條第2 項第1 款
    所明定之第一級毒品，不得持有及施用，竟仍基於施用第一
    級毒品海洛因之犯意，於98年9 月11日下午2 時55分許為警
    採尿前回溯26小時內之某時許（不含為警查獲至採尿期間）
    ，在臺北縣三峽鎮某河堤邊，以將海洛因摻水稀釋放入注射
    針筒後施打之方式，施用海洛因1 次。嗣為警於98年9 月11
    日上午9 時47分許，持搜索票前往甲○○位於臺北縣三峽鎮
    ○○街78巷16號6 樓之1 住處查獲，並扣得海洛因殘渣袋5
    個、注射針筒1 支，經其同意採集尿液送驗，檢驗結果呈嗎
    啡陽性反應，始查悉上情。
二、案經臺北縣政府警察局三峽分局報告臺灣板橋地方法院檢察
    署檢察官偵查起訴。
    理  由
一、按本案被告甲○○所犯係死刑、無期徒刑、最輕本刑為3 年
    以上有期徒刑以外之罪，其於準備程序就前揭被訴事實為有
    罪之陳述，經受命法官告知簡式審判程序之旨，並聽取其與
    公訴人之意見後，本院認無不得或不宜改依簡式審判程序進
    行之處，爰依刑事訴訟法第273 條之1 第1 項、第284 條之
    1 ，裁定本件由受命法官獨任進行簡式審判程序，合先敘明
    。
二、上揭事實，業據被告於本院審理中坦承不諱，且其於98年9
    月11日所採驗之尿液，經送往臺灣檢驗科技股份有限公司以
    GC/MS 方法（氣相層析/ 質譜儀法）檢驗，結果確呈第一級
    毒品海洛因代謝後嗎啡之陽性反應，此有卷附該公司98年9
    月24日報告編號UL/2009/90438 號濫用藥物檢驗報告、臺北
    縣政府警察局三峽分局查獲違反毒品危害防制條例案姓名對
    照表各1 紙在卷可稽（見98年度毒偵字第6741號卷第12、28
    頁），並有海洛因殘渣袋5 個、注射針筒1 支扣案可資佐證
    ，足認被告自白與事實相符，洵堪採為論罪科刑之依據。
三、又毒品危害防制條例於92年7 月9 日修正公佈，自93年1 月
    9 日施行，其中第20條、第23條將施用毒品之刑事處遇程式
    ，區分為「初犯」及「5 年內再犯」、「5 年後再犯」。依
    其立法理由之說明：「初犯」，經觀察、勒戒或強制戒治後
    ，應為不起訴處分或不付審理之裁定；經觀察、勒戒或強制
    戒治執行完畢釋放後，「5 年內再犯」者，因其再犯率甚高
    ，原實施之觀察、勒戒及強制戒治既已無法收其實效，爰依
    法追訴或裁定交付審理。至於經觀察、勒戒或強制戒治執行
    完畢釋放後，「5 年後再犯」者，前所實施之觀察、勒戒或
    強制戒治已足以遮斷其施用毒品之毒癮，為期自新及協助其
    斷除毒癮，仍適用「初犯」規定，先經觀察、勒戒或強制戒
    治之程式。從而，依修正後之規定，僅限於「初犯」及「5
    年後再犯」二種情形，始應先經觀察、勒戒或強制戒治程式
    。倘被告於5 年內已再犯，經依法追訴處罰，縱其第三次（
    或第三次以上）再度施用毒品之時間，在初犯經觀察、勒戒
    或強制戒治執行完畢釋放5 年以後，已不合於「5 年後再犯
    」之規定，且因已於「5 年內再犯」，顯見其再犯率甚高，
    原實施觀察、勒戒或強制戒治，已無法收其實效，即應依該
    條例第10條處罰（最高法院97年度第5 次刑庭會議決議意旨
    參照）。被告既有如犯罪事實欄所示觀察、勒戒、強制戒治
    及論罪科刑之前科，此有臺灣高等法院被告前案紀錄表1 份
    附卷可參，是被告本次再犯施用毒品犯行，依上揭說明，顯
    非5 年後再犯，即無再行觀察、勒戒或強制戒治之必要，揆
    諸前揭說明，仍應依法論科。
四、查海洛因屬毒品危害防制條例第2 條第2 項第1 款所規定之
    第一級毒品，核被告所為，係犯毒品危害防制條例第10條第
    1 項施用第一級毒品罪。被告持有第一級毒品，復進而施用
    ，其持有毒品之低度行為，應為施用第一級毒品之高度行為
    所吸收，不另論罪。又被告有事實欄所列前揭犯罪前科紀錄
    ，有臺灣高等法院被告前案紀錄表可稽，其受有期徒刑之執
    行完畢，5 年以內故意再犯本件有期徒刑以上之罪，應依刑
    法第47條第1 項之規定，論以累犯，並加重其刑。另被告為
    警查獲後固有向臺北縣政府警察局三峽分局員警供出施用毒
    品來源係案外人羅斯福，惟員警並未破獲案外人羅斯福有販
    賣毒品予被告等情，有臺灣板橋地方法院檢察署檢察官98年
    度偵字第27999 號不起訴處分書1 份在卷可稽，是被告雖供
    出毒品來源，然因尚未破獲，核與毒品危害防制條例第17條
    規定之減刑要件不符，本件被告自難依該條之規定減刑，附
    此敘明。爰審酌被告明知施用毒品為法所禁止之行為，竟仍
    不知戒除毒癮，再為本件施用第一級之犯行，其犯罪動機、
    手段、目的均殊非可取，所為嚴重危害自己身心健康，並造
    成社會問題，惟念其犯後坦承犯行，態度尚佳等一切情狀，
    量處如主文所示之刑，以資懲儆。
五、扣案之海洛因殘渣袋5 個，係被告施用海洛因所餘，業據被
    告供承在卷，因其外包裝袋與毒品粉末難以完全析離，應依
    毒品危害防制條例第18條第1 項前段規定，沒收銷燬之；扣
    案之注射針筒1 支，為被告所有供其施用毒品所用之物，亦
    據被告供明在卷，爰依刑法第38條第1 項第2 款之規定併予
    宣告沒收。
據上論斷，應依刑事訴訟法第273 條之1 第1 項、第299 條第1
項前段，毒品危害防制條例第10條第1 項、第18條第1 項前段，
刑法第11條、第47條第1 項、第38條第1 項第2 款，判決如主文
。
本案經檢察官張慶林到庭執行職務。
中    華    民    國    98    年    12    月    23    日
                  刑事第十二庭  法  官  錢衍蓁
上列正本證明與原本無異。
如不服本判決，應於判決送達後10日內敘明上訴理由，向本院提
出上訴狀 (應附繕本) ，上訴於臺灣高等法院。其未敘述上訴理
由者，應於上訴期間屆滿後20日內向本院補提理由書「切勿逕送
上級法院」。
                                書記官  劉靜慧
中    華    民    國    98    年    12    月    23    日
附錄本案論罪科刑法條全文：
毒品危害防制條例第10條
施用第一級毒品者，處6月以上5年以下有期徒刑。
施用第二級毒品者，處3年以下有期徒刑。


司法院資訊處製作；財團法人民間司法改革基金會備份。
